臺灣高等法院臺中分院民事判決　　　　94年度訴字第27號
原　　　告　辛○○
原　　　告　丁○○
原　　　告　丙○○
原　　　告　乙○○
原　　　告　戊○○
原　　　告　己○○
前列六人共同
訴訟代理人　庚○○
被　　　告　甲○○
訴訟代理人　壬○○
上列被告因過失致死上訴案件，原告提起刑事附帶民事訴訟，請
求侵權行為損害賠償，經本院刑事庭裁定移送前來，本院民事庭
於94年9月14日言詞辯論終結，判決如下：
    主  文
被告應給付原告辛○○新臺幣陸拾玖萬壹仟伍佰壹拾伍元，給付
原告庚○○新台幣壹拾壹萬零壹拾伍元，給付原告丁○○、丙○
○、乙○○、戊○○、己○○五人各新台幣壹拾萬元，並均自民
國九十四年六月二十五日起，至清償日止，按年息百分之五計算
之利息。
原告其餘之訴駁回。
訴訟費用由被告負擔十分之四，餘由原告等共同負擔。
原告等假執行之聲請均駁回。
    事實及理由
一、原告起訴主張：被告於民國（下同）93年8月4日上午10時50
    分許，駕駛車牌號碼A5-8666號自小客貨車，沿彰化縣田尾
    鄉○○村○○路由西往東方向行駛，途經該路段產業道路口
    以東處，本應注意汽車行駛時，駕駛人應注意車前狀況，並
    隨時採取必要之安全措施，及遵守該路段時速為40公里之車
    速限制，而依當時情形，又無不能注意之情事，竟疏於注意
    ，率以時速50公里之速度超速行駛，復未與前行之慢車保持
    可以煞停之安全距離，遂自後撞及同行駛於前方，由伊之被
    繼承人邱樹生所騎乘之腳踏車，致邱樹生人車倒地而受有多
    發性外傷，經送醫後仍不治死亡。被告前開不法侵害他人致
    死之行為，業經法院判處過失致死罪刑在案。依法被告除應
    賠償由原告庚○○所支出之醫療費新臺幣（下同）10,015元
    ，及由原告辛○○所支出之殯葬費544,810元外，被告並應
    賠償原告精神慰撫金各40萬元。又伊等有收到本件事故之強
    制汽車責任保險金141萬1295元，其中原告辛○○分得21萬
    1295元，其餘原告每人各分得20萬元。而原告等人之學、經
    歷及財產狀況則為：原告辛○○無學歷，亦無工作；原告丁
    ○○為國小畢業，無固定工作，年收入約6萬元，名下有汽
    車4輛及共有之房屋l棟；原告丙○○為國中畢業，無固定工
    作，年收入約16萬元，名下有汽車l輛；原告乙○○為國小
    畢業，93年度薪資收入約40萬元，名下有土地l筆、房屋2棟
    、汽車l輛及公司股票等；原告戊○○、己○○二人均為國
    中畢業，家管，無財產；原告庚○○為國中畢業’無固定工
    作，年收入約15萬元，名下有汽車l輛等情。爰依侵權行為
    之法律關係，求為命如下之判決：
　　(一)被告應給付原告辛○○944,810元，及自起訴狀繕本送達
  　　翌日起至清償日止按年息5%計算之利息。
    (二)被告應給付原告丁○○400,000元，及自起訴狀繕本送達
      翌日起至清償日止按年息5%計算之利息。
　　(三)被告應給付原告丙○○400,000元，及自起訴狀繕本送達
  　　翌日起至清償日止按年息5%計算之利息。
    (四)被告應給付原告乙○○400,000元，及自起訴狀繕本送達
　    翌日起至清償日止按年息5%計算之利息。
    (五)被告應給付原告戊○○400,000元，及自起訴狀繕本送達
      翌日起至清償日止按年息5%計算之利息。
　　(六)被告應給付原告己○○400,000元，及自起訴狀繕本送達
　　  翌日起至清償日止按年息5%計算之利息。
    (七)被告應給付原告庚○○410,015元，及自起訴狀繕本送達
      翌日起至清償日止按年息5%計算之利息。
    (八)原告願供擔保，請准宣告假執行。
二、被告對原告主張其有不法侵害邱樹生致死之行為，及原告庚
    ○○支出醫療費10,015元、原告辛○○支出殯葬費544,810
    元中之513,810元（雨帆31,000元除外）部分，並不爭執，
    惟以：原告已收受強制汽車責任保險金140萬元，應予扣抵
　　；且伊為國中畢業，從事水泥工，月薪平均僅l萬多元，原
　  告請求賠償之金額顯屬過高等語，資為抗辯。故聲明求為判
    決：駁回原告之訴。
三、本件原告主張：被告於93年8月4日上午10時50分許，駕駛車
    牌號碼A5-8666號自小客貨車，沿彰化絲田尾鄉○○村○○
    路由西往東方向行駛，途經該路段產業道路口以東處，因疏
    未注意車前狀況、採取必要之安全措施，及遵守該路段時速
    為40公里之車速限制，率以時速50公里之速度超速行駛，復
    未與前行之慢車保持可以煞停之安全距離，遂自後撞及同行
    駛於前方，由伊之被繼承人邱樹生所騎乘之腳踏車，致邱樹
    生人車倒地而受有多發性外傷後死亡等情，為被告所不爭，
    並有道路交通事故調查報告表、現場圖、現場照片、相驗屍
    體證明書、檢驗書、檢察官勘驗筆錄等附調閱之本院94年度
    交上易字第699號卷足稽。被告並經本院94年度交上易字第
    699號判處罪刑十月在案，自堪信原告上開主張為真正。而
    按行車速度，依速限標誌或標線之規定；又汽車行駛時，駕
    駛人應注意車前狀況，並隨時採取必要之安全措施。道路交
    通安全規則第93條第l項、第94條第3項分別定有明文。本件
    肇事路段速限為40公里，而當時天候、光線良好、柏油道路
    乾燥、無缺陷、無障礙物、視距良好等情，亦有道路交通事
    故調查報告表附前開調閱之偵查卷足稽。被告所駕駛之自小
    客貨車仍自後追撞在前之被害人邱樹生，顯見被告確有疏未
    注意車前狀況、保持安全距離及超速等過失。台灣省彰化縣
    區車輛行車事故鑑定委員會鑑定結果，亦認本件被告駕駛自
    小客貨車未與前車保持安全距離，為肇事原因（見台灣彰化
    地方法院檢察署93年度相字第567號卷第47至49頁）。被告
    就本件事故自應負過失責任，且此與被害人之死亡有因果關
    係，是原告主張被告應負過失侵權行為之損害賠償責任，即
　　屬有據。
四、按因故意或過失，不法侵害他人之權利者，負損害賠償責任
    。不法侵害他人致死者，對於支出醫療費用及增加生活上需
    要之費用或殯葬費之人，亦應負損害賠償責任。又不法侵害
    他人致死者，被害人之父、母、子，女及配偶，雖非財產上
    之損害，亦得請求賠償相當之金額。民法第184條第l項、第
    192條第l項、第194條分別定有明文。而本件原告等分別為
    被害人邱樹生之配偶及子女，已據渠等提出戶籍謄本為證，
    是本件所應審究者，乃原告等得請求賠償之金額若干？茲審
    酌如下：
　　（一）醫藥費部分，原告庚○○提出其支付之醫藥費收據三
　　　　　紙為證，被告亦自認為真正，並同意支付，是原告庚
　　　　　○○請求被告給付醫藥費10,015元為有理由，應予准
　　　　  許。
　　（二）殯葬費部分，本件被害人邱樹生死亡後，原告辛○○
　　　　　為其辦理喪葬事宜，支付喪葬費用544,810元，有原
　　　　　告所提出，經被告承認為真正之費用明細表、收據等
　　　　　附卷足稽。被告亦稱：除雨帆31,000元外，餘願給付
　　　　　及承認喪葬費單據為真正，但有部分非必要等語。核
　　　　　收據中已列有小靈堂、告別式場、告別排樓等費用
　　　　　38,000元，是雨帆應非喪葬所必要費用；另收據中列
  　　　　有93年8月14日支出便當130個費用6,000元、93年8月
    　　　5日支出50個便當費用2,500元、同年8月10日支出便
      　　當50個費用2,500元，供應多人飲食，應非必要費用
        　。至其餘祭品、樂隊、電子花車、造墓、地理師紅包
        　3,600元、誦經用品等，依習俗認為必要且不違反善
          良風俗之情況，應認係必要費用，故本件原告辛○○
          得請求之喪葬費用扣除雨帆、便當費後為502,810元
          （計算式為544,810一31,000一6,000一2,500一2,500
          ）。
　　（三）精神慰藉金部分，核原告辛○○為被害人邱樹生之配
　　　　　偶，其餘原告為被害人邱樹生之子女，渠等於被害人
　　　　　因本件車禍死亡後，夫妻、父子及父女情深，所受精
　　　　　神之痛苦自甚巨，不言可諭，渠等請求被告賠償非財
　　　　　產上之損害即精神慰藉金洵屬有據。又原告辛○○不
　　　　　識字，無工作；丁○○為國小畢業，無固定工作，年
　　　　　收入約6萬元，名下有汽車4輛及共有之房屋l棟；原
　　　　　告丙○○為國中畢業，無固定工作，年收入約16萬元
　　　　　，名下有汽車l輛；原告乙○○為國小畢業，93年度
　　　　　薪資收入約40萬元，名下有土地l筆、房屋2棟、汽車
　　　　　l輛及公司股票等；原告戊○○、己○○二人均為國
　　　　　中畢業，家管，無財產；原告庚○○為國中畢業，無
　　　　　固定工作，年收入約15萬元，名下有汽車l輛。已據
  　　　　渠等提出財政部國稅局財產歸屬資料清單為證。另被
　　　　　告為國中畢業，從事水泥工，92年申報所得215,372
          元，有汽車l部及投資進詮有限公司，有稅務電子閘
　　　　　門財產所得調件明細表可證。本院審酌兩造身分、地
　　　　　位、經濟狀況，被告之過失程度、原告所受之精神痛
　　　　　苦等一切情況，認原告辛○○因年邁喪偶，其請求精
　　　　　神慰藉金40萬元，自無不當，應予准許。其餘原告請
　　　　　求之精神慰藉金以30萬元為適當，其等在此部分之請
　　　　  求應予准許。綜上所述，原告辛○○得請求之金額為
　　　　　902,810元（計算式為502,810十400,000），原告庚
　　　　　○○得請求之金額為310, 015元（計算式為300,000
　　　　　＋10,015），其餘原告得請求之金額為300,000元。
五、再查，於「保險人依本法規定給付之保險金，視為加害人或
    被保險人損害賠償金額之一部分，加害人或被保險人受賠償
    請求時，得扣除之」，強制汽車責任保險法第三十條定有明
    文。查本卷原告等業已領取強制汽車責任保險金141,1295元
    ，其中原告辛○○分得211295，其餘原告各分得20萬元，有
    原告提出之活期儲蓄存款存摺為證，復為被告所不爭執，揆
    諸前揭法條規定，原告所得請求之損害賠償金額自應扣除已
    領取保險金，則原告辛○○得請求之金額為691,515元（計
    算式為902,810－211,295），原告庚○○得請求之金額為11
    0, 015元（計算式為310,015－200,000），其餘原告則各得
    請求100,000元（計算式為300,000－200,000）。從而，原
    告等本於侵權行為之法律關係請求被告給付各如上開金額，
    及自起訴狀繕本送達翌日起即自94年6月25日起至清償日止
    ，按年息百分之五計算之法定遲延利息，洵屬正當，應予准
    許。至其逾此部分之請求，即非有據，應予駁回。又上訴第
    三審利益為1,500,000元，本件原告等勝訴部分並未逾此金
    額，是原告等勝訴部分，應已確定，自無宣告假執行之必要
    ，故駁回原告就勝訴部分之假執行聲請，至其等敗訴部分，
    其假執行之聲請，亦失所依附，應併予駁回。
六、結論：本件原告之訴，為一部有理由，一部無理由，依民事
    訴訟法第79條但書、第85條第1項、第463條，判決如主文。
中　　華　　民　　國　　94　　年　　9 　　月　　28　　日
　　                  民事第六庭審判長法　官  吳火川
                                      法　官  陳繼先
                                      法　官  吳惠郁
以上正本係照原本作成。
原告如對本判決上訴，須於收受判決送達後二十日內向本院提出
上訴書狀，其未表明上訴理由者，應於提出上訴後二十日內向本
院提出上訴理由書 (須按他造人數附具繕本)。
上訴時應提出委任律師為訴訟代理人之委任狀。具有民事訴訟法
第四百六十六條之一第一項但書或第二項之情形為訴訟代理人者
，另應附具律師及格證書及釋明委任人與受任人有該條項所定關
係之釋明文書影本。
                                      書記官  柯孟伶
中　　華　　民　　國　　94　　年　　10　　月　　3 　　日
                                                      Ｈ
